【裁判字號】    98,裁,147
【裁判日期】    980122
【裁判案由】    收回被徵收土地
【裁判全文】
最  高  行  政  法  院  裁  定
                                       98年度裁字第147號
聲  請  人  甲○○
上列聲請人因與相對人內政部間收回被徵收土地事件，上訴人對
於中華民國97年9月30日本院97年度裁字第4619號裁定，聲請再
審，本院裁定如下︰
    主  文
再審之聲請駁回。
再審訴訟費用由聲請人負擔。
    理  由
一、按對於終審法院之裁定有所不服，除合於法定再審原因得聲
    請再審外，不容以其他之方法聲明不服，故不服終審法院之
    裁定而未以聲請再審之程序為之者，仍應視其為再審之聲請
    ，而依聲請再審程序調查裁判。本件聲請人提出再審之訴狀
    對於本院確定裁定聲明不服，依上說明，仍應視其為再審之
    聲請，而依聲請再審程序調查裁判。次按聲請人聲請再審，
    應依行政訴訟法第283條準用第277條第1項第4款之規定表明
    再審理由，此為必須具備之程式。所謂表明再審理由，必須
    指明確定裁定，有如何合於再審理由之具體情事，始為相當
    。倘僅泛言有何條款之再審事由，而無具體情事者，尚難謂
    已合法表明再審理由。如未表明再審理由，法院無庸命其補
    正，應予駁回。
二、本件聲請人對於本院97年度裁字第4619號裁定（下稱原確定
    裁定）聲請再審，其聲請意旨略謂：(一)原確定裁定有行政訴
    訟法第273條第1項第1款規定之再審事由：依需地人桃園縣
    龜山鄉公所（下稱需地人）之原徵收計畫所示，徵收土地的
    原因乃為開闢林口特定區外13-30M道路，需用興辦事業之性
    質為交通事業。需地人民國（下同）95年11月1日桃龜鄉城
    字第0980032676號函稱，徵收土地業已開闢道路完成使用云
    云，實為虛報，蓋於96年11月6日言詞辯論時，聲請人所有
    坐落桃園縣龜山鄉○路○段○路坑小段463-5等7筆地號土地
    及同段大埔小段458-27等8筆地號土地（下稱系爭15筆土地
    ）尚在施工，且第五期工程僅止於工五華亞科技園區入口處
    ，與原計畫應到中正體育園區尚有600公尺之山坡地阻隔，
    詎需地人竟虛報已開闢道路完成使用。且需地人於該言詞辯
    論期日編造尚有第六期工程開闢計畫，若有第六期工程，亦
    與本件桃13-30M工程無關，而屬於另一案（振興路拓寬）工
    程。又聲請人雖在徵收使用期限未屆至，即行使收回權，但
    依司法實務之通說（參見本院95年度判字第2016號判決意旨
    ），應以「言詞辯論終結時之法律事實狀態為準」，只要聲
    請人在言詞辯論終結時，收回權已成立，提前主張權利即無
    瑕疵。況且系爭15筆土地自80年間徵收後，竟閒置十數年，
    第四期尚在施工中，終點未達中正體育園區，從外觀上看，
    徵收土地開闢道路，似乎與原核准使用目的不符，聲請人自
    得依徵收價額收回系爭15筆土地。(二)原確定裁定有行政訴訟
    法第273條第1項第13款規定之再審事由：需地人所呈報之徵
    收計畫書記載，80年間徵收之土地，延宕至96年間開工，98
    年間完工，莫非故意延宕約達20年，逃避土地法第219條及
    都市計畫法之適用，致5年期間一過，土地所有權人失去收
    回權，如此，土地法第219條、都市計畫法第83條及憲法第
    23條將形同具文，而牴觸憲法第23條及第143條規定。另按
    司法院釋字第534號解釋意旨可知，無論延宕時間之申請之
    有無，均得依開始使用時之徵收價額補償原土地所有權人等
    語。經核其再審之訴狀內表明之再審理由，無非說明其對於
    前訴訟程序確定裁判不服之理由，而對於原確定裁定係以聲
    請人未敘明本院97年度裁字第1667號確定裁定（即前確定裁
    定）究有如何合於行政訴訟法第273條第1項各款規定再審事
    由之具體情事，其再審之聲請不合法為由，而駁回其再審之
    聲請等情，究有如何合於行政訴訟法第273條第1項第1款及
    第13款規定之具體情事，則未據指明，依上開規定及說明，
    其再審之聲請自非合法，本院無庸命其補正，應予駁回。
三、據上論結，本件聲請為不合法。依行政訴訟法第283條、第
    278條第1項、第104條、民事訴訟法第95條、第78條，裁定
    如主文。
中    華    民    國    98    年    1     月    22    日
                    最高行政法院第三庭
                        審判長法官  高  啟  燦
                              法官  鄭  忠  仁
                              法官  曹  瑞  卿
                              法官  黃  合  文
                              法官  吳  慧  娟
以  上  正  本  證  明  與  原  本  無  異
中    華    民    國    98    年    1     月    22    日
                              書記官  張  雅  琴


司法院資訊處製作；財團法人民間司法改革基金會備份。
